【裁判字號】    98,交聲,1293
【裁判日期】    980630
【裁判案由】    交管條例聲異
【裁判全文】
臺灣板橋地方法院交通事件裁定        98年度交聲字第1293號
原處分機關  交通部公路總局臺北區監理所
異  議  人
即受處分人  乙○○
上列異議人即受處分人因違反道路交通管理處罰條例案件，對於
交通部公路總局臺北區監理所於中華民國98年5 月6 日以北監營
裁字第40-Z00000000號所為之處分（原舉發案號：內政部警政署
國道公路警察局98年3 月21日公警局交字第Z00000000 號）聲明
異議，本院裁定如下：
    主  文
異議駁回。
    理  由
一、原處分意旨略以：本件異議人即受處分人乙○○於民國98年
    3 月21日14時2 分許，駕駛車牌號碼608-AP號營業大貨曳引
    車，行經國道一號高速公路北上290 公里處時，未依規定行
    駛車道（同向三線車道行駛內側車道超車），經員警當場攔
    停開單舉發，原處分機關乃98年5 月6 日以北監營裁字第
    40-Z00000000號違反道路交通管理事件裁決書，依道路交通
    管理處罰條例第33條第1 項第3 款、第63條第1 項第1 款，
    裁處罰鍰新臺幣（下同）5,000 元，並記違規點數1 點等語
    。
二、異議意旨略以：伊雖有於前揭時地駕車行駛內側車道超車，
    但伊原本行駛於中線車道，是另一台大貨車突然未打方向燈
    切入伊車道前方，伊為閃避該車，才會進入內側車道，並沿
    內側車道加速超越該大貨車切回中線車道後，就被員警攔下
    開單。伊係受迫駛入內側車道，一般人遇到伊這種情形應該
    也會採取伊的作法，爰聲明異議。
三、按汽車行駛於高速公路、快速公路或設站管制之道路，不遵
    使用限制、禁止、行車管制及管理事項之管制規則，而有未
    依規定行駛車道之情形者，處汽車駕駛人新臺幣3 千元以上
    6 千元以下罰鍰，道路交通管理處罰條例第33條第1 項第3
    款定有明文。又有同條例第33條第1 項之情形者，除依原條
    款處罰鍰外，並記違規點數1 點，同條例第63條第1 項第1
    款亦有明定。另高速公路及快速公路交通管制規則第8 條第
    1 項第2 款之規定，汽車行駛高速公路及快速公路，其車道
    之使用，除因交通事故及道路施工依臨時或可移動標誌指示
    或交通勤務警察指揮外，應依設置之交通標誌、標線或號誌
    之規定，無設置者，大型車應行駛於外側車道，並得暫時利
    用緊臨外側車道之車道超越前車，而所謂外側車道係指主線
    車道中之最右側車道，內側車道係指主線車道中之最左側車
    道，中線車道則指同向三車道或五車道中之中間車道，同規
    則第2 條第1 項第4 至6 款均有明定。
四、本案異議人係於98年3 月21日14時2 分許，駕駛車牌號碼60
    8-AP號營業大貨曳引車行經國道一號高速公路北上290 公里
    處時為警開單舉發，其車屬大型車，該處有3 個車道，異議
    人原本行駛於中線車道，其後先駛入內側車道，超越行駛於
    中線車道之車輛後再駛回中線車道，其後即遭警攔停舉發乙
    節，為異議人所不爭執，核與證人即現場執行取締勤務之員
    警甲○○具結證述相符，並有異議人所提供該路段照片可參
    ，均堪信為真實。異議人所駕駛之車輛既屬大型車，而該處
    復屬3 車道之高速公路，依據前引規定，異議人原則上應行
    駛於外側車道，僅於超越前車時，得例外地暫時利用「緊臨
    外側車道之車道（亦即中線車道）」，換言之，其不得駛入
    內側車道，如有違反，即有未依規定行駛車道之情形，應依
    道路交通管理處罰條例第33條第1 項第3 款、第63條第1 項
    第1 款裁處罰鍰並記違規點數1 點。異議人雖略謂：伊係受
    迫駛入內側車道，一般人遇到伊這種情形應該也會採取伊的
    作法云云，但查異議人既有違規駛入內側車道之行為，復自
    稱瞭解伊車不得行駛高速公路內側車道（本院卷第20頁反面
    ），應即該當於道路交通管理處罰條例第33條第1 項第3 款
    之要件。又縱認其於所稱駛入內側車道之原因屬實，依其所
    繪製之示意圖編號3 、4 （本院卷第5 頁），可知其進入內
    側車道後，後方已無其他車輛阻擋，其亦應等待該大貨車通
    過後再駛回中線或外側車道，而非逕行行駛內側車道超越該
    大貨車後才駛回中線車道。其捨此不為，益徵其違規意識明
    確，尚不得以其一開始係受迫駛入內側車道，即謂其得繼續
    利用內側車道超車，故其前揭所辯，並無礙於其有未依規定
    行駛車道違規行為之認定。從而，原處分機關據以援引上揭
    規定，就上開違規事實裁處異議人罰鍰新臺幣5 千元，並依
    同條例第63條第1 項1 款規定，記違規點數1 點，於法並無
    不當。
    本件異議為無理由，應予駁回。
據上論斷，應依道路交通案件處理辦法第19條，裁定如主文。
中    華    民    國    98    年    6     月    30    日
                  交通法庭  法  官  楊明佳
以上正本證明與原本無異
如不服本裁定應於送達後5日內向本院提出抗告狀
                            書記官  林金良
中    華    民    國    98    年    6     月    30    日


司法院資訊處製作；財團法人民間司法改革基金會備份。
